臺灣臺南地方法院刑事判決　　　　　　　　　　　　　九十一年度易字第一三號
　　公　訴　人　臺灣台南地方法院檢察署檢察官
　　被　　　告　甲○○
　　選任辯護人　曾子珍律師
右列被告因傷害案件，經檢察官提起公訴（九十一年度偵字第二四六號），本院判決
如左：
    主  文
甲○○無罪。
    理  由
一、公訴意旨略以：被告甲○○與乙○○係鄰居關係。民國九十年八月二十九日上午
    十時許，在台南縣山上鄉南洲村一二七之二號前，甲○○因管線施工問題，與乙○○之夫發生爭執，竟基於普通傷害之犯意，持球棒欲動手毆打乙○○之夫時，
    乙○○見狀，隨即上前出面阻擋，致甲○○所持之球棒打中乙○○之右手，使乙○○受有右手上臂挫傷併瘀腫等傷害，因認被告涉有刑法第二百七十七條第一項
    之傷害罪嫌云云。
二、按犯罪事實應依證據認定之，無證據不得推定其犯罪事實。又不能證明被告犯罪
    者，應諭知無罪之判決，刑事訴訟法第一百五十四條、第三百零一條第一項分別
    定有明文。次按被告之自白不得作為有罪判決之唯一證據；仍應調查其他必要之
    證據，以察其是否與事實相符，刑事訴訟法第一百五十六條第二項亦規定甚詳。
    自白係被告之認罪行為，其證據證明力最強，立法猶規定不得作為有罪判決之唯
    一證據；則舉重以明輕，與被告利害相反之告訴人或被害人之指訴，既係以使被
    告受刑事追訴為目的，尤亦不得作為有罪判決之唯一證據。再按認定被告有罪之
    事實應憑證據；如未能發現相當之證據，或證據不足以證明，自不能以推測或擬
    制之方法，以為裁判之基礎；且認定事實所憑之證據，其為訴訟上之證明，須達
    於通常一般人均不致有所懷疑，而得確信其為事實之程度者，始得據為有罪之認
    定；倘其證明尚未達到此一程度，而有合理之懷疑存在時，尚難為有罪之認定基
    礎；苟積極證據不足為不利於被告事實之認定時，即應為有利於被告之認定，更
    不必有何有利之證據（最高法院七十六年台上字第四九八六號判例參照）。申言
    之，證據資料在證據法則上尚有對被告有利之存疑時，如無法依客觀方法排除此
    項合理之可疑時，依「罪疑利益歸被告原則」，不得以此項證據資料作為有罪判
    決之依據，此為當然之法理，合先敘明。
三、公訴人認被告涉有前揭傷害犯行，無非以右揭事實業據告訴人指訴綦詳，核與證
    人丙○○於台灣台南地方法院檢察署偵訊時證稱：「（所見爭執經過？）大約十
    點多，甲○○和告訴人先生在甲○○店門口起口角，等我吃一下早點再回頭，甲○○從店中出來，手中拿著一支球棒，兩手持著球棒，由上而下要打告訴人的先
    生，告訴人推她先生，我看到告訴人的手被甲○○的球棒打到，接著告訴人的兒
    子過去扶告訴人，現場剩甲○○和告訴人之夫繼續吵。」、「（告訴人哪裡被打
    ？）右手，但我看見告訴人背面，不清楚打到哪一部位。」等語大致相符，另驗
    傷診斷書上亦記載告訴人所受之傷害為右手上臂挫傷併瘀腫，此有該驗傷診斷書
    一紙在卷足按，益徵告訴人之指訴與證人之證述顯屬實在為其主要論據。
四、訊據被告甲○○固供承於右揭時、地與告訴人乙○○及其夫等人因管線施工問題
    發生爭執，惟矢口否認有傷害之犯行，辯稱：當時伊僅有拿球棒，並未毆打告訴
    人，且於案發當天與被告發生爭執之人，為告訴人之夫林順成及告訴人之子林明
    憲，告訴人並無直接與被告發生爭執，僅是在一旁勸架欲將林順成拉開，故被告
    實無任何毆打在旁勸架之告訴人的動機及理由等語。
五、經查：
（一）告訴人乙○○於偵查中先後證述：「‧‧拿出一支棒球棒，要打我先生，我上
      前去拉我先生，正好打到我右臂」等語（九十年十一月二十九日）、「被告拿
      出球棒就往我們頭上打，我趕忙推開我先生，手臂才被打到，我先生才氣得叫
      他要打就出來打」等語（見九十年十二月十四日訊問筆錄），參以告訴人之子
      林明憲於本院九十年度易字二三○六號刑事卷中另供稱：「那是我父親跟他發
      生的衝突，我有在場，他有拿一條木棒出來要打我父親，但沒有打到，因為我
      擋住我父親，然後他就跑回店裡，我父親就要跑過去打他，但被我阻止了」等
      語。依此觀之，告訴人原稱被告拿球棒要打其先生林順成，後則改稱被告拿起
      球棒就往他們（告訴人及林順成）頭上打，另先稱「拉」其先生，後改稱「推
      開」其先生，而另案被告林明憲卻稱「由伊擋住父親」，似乎與告訴人無關，
      是告訴人對於案發當時之陳述先後不一，顯有瑕疵。
（二）本件告訴人受有右手上臂挫傷併瘀腫（10x5公分，3x2公分）之傷害乙節固據
      其提出謝醫院之診斷證明書一紙附卷可證，然為被告所否認，再參諸傷害案件
      發生之時間為九十年八月二十九日上午十時許而告訴人卻於三日後方至醫院就
      診，且一般之打擊傷，被害人之傷勢應是剛開始疼痛最嚴重，隔幾天後傷勢已
      變成淤青，而不會腫大，何有於案發後幾天始因傷勢腫大而驗傷之理？又既已
      驗傷，則表示欲提出告訴，又為何遲至九十年十一月二十九日三個月後始提起
      告訴，此有台灣台南地方法院檢察署刑事案件申告單一只附卷足參，由此相參
      ，該驗傷單僅能證明有該傷勢，並不能證明確有遭人毆打或是外力造成。
（三）證人丙○○於偵查中證稱：「我是山上攝影社負責人，店與二人居住比鄰，那
      天我正好在告訴人早餐店吃早餐」等語（九十年十二月二十日訊問筆錄）、於
      審理中證稱：「（問）何時開始經營攝影社？（答）約十月中，每天約八點營
      業，我不住那裡」等語（九十一年三月五日審理筆錄），既本案之發生時間為
      九十年八月二十九日上午十時，依其證述之時間，證人尚未自被告隔壁開設攝
      影社，且證人
      。則證人丙○○是否為傷害案件之在場目擊證人，亦生疑義？
五、綜上所述，參互印證，告訴人之指述既多所不實，且證人是否在場亦有疑義，而
    謝醫院之診斷證明書因已事隔三日診斷內容是否即被告所傷不無可疑！故本件依
    調查所得證據尚不足以證明被告確有之上開傷害犯行，此外復查無其他積極證據
    足資證明被告等有右述犯行，揆諸首開說明，犯罪尚屬不能證明，應為無罪之諭
    知。
據上論斷，應依刑事訴訟法第三百零一條第一項，判決如主文。
中    華    民    國      九十一        年      三      月      十九    日
                                  臺灣臺南地方法院刑事第三庭
                                          法  官  蔡 奇 秀
右正本證明與原本無異。
如不服本判決，應於判決送達後十日內，向本院提出上訴狀。
                                          書記官  尹 之 玲
中    華    民    國      九十一        年      三      月      二十    日
